臺灣高雄地方法院刑事判決　　　　　　　　　　　　　九十一年度交訴字第九四號
　　公　訴　人　臺灣高雄地方法院檢察署檢察官
　　被　　　告　甲○○
右列被告因公共危險等案件，經檢察官提起公訴（九十一年度偵字第四○九二號），
本院判決如左：
    主  文
甲○○駕駛動力交通工具肇事，致人受傷而逃逸，處有期徒刑捌月，緩刑參年。
被訴過失傷害部分，公訴不受理。
    事  實
一、甲○○於民國九十一年一月二日十五時五十分許，駕駛車牌號碼ＰＥＪ─五二九
    號（起訴書誤載為五一九號）重型機車，沿高雄縣鳳山市○○路○段由西向東行
    駛，行經該路段四百三十九巷口時，適有乙○○駕駛車號ＸＮＵ─五一九號重型
    機車附載丙○○沿同方向在其左後方行駛。因甲○○為閃避前方之路障，機車突
    然往左行駛，致所駕駛機車之左後半部車身，與乙○○、丙○○所騎乘機車之右
    前方車身擦撞，乙○○、丙○○二人人車倒地，乙○○因而受有右上臂、右膝挫
    傷之傷害，丙○○則受有左肩、左膝挫傷之傷害（過失傷害部分業據撤回告訴）
    。詎甲○○明知其已駕車肇事致人受傷，竟不思留於現場處理，給予傷者必要之
    協助，逕行駕車駛離現場而逃逸。幸經路人記下甲○○之車牌號碼，並由乙○○
    、丙○○報警而循線查獲。
二、案經乙○○、丙○○訴由高雄縣警察局鳳山分局報告台灣高雄地方法院檢察署檢
    察官偵查起訴。
    理  由
壹、有罪部分：
一、訊據被告甲○○對於右揭時、地騎乘機車與告訴人發生擦撞而肇事之事實，固坦
    承不諱，惟矢口否認有何肇事逃逸之犯行。辯稱：當時我自認是對方的錯，下車
    和對方理論三、四分鐘，認為並無大礙才離開云云（見本院九十一年七月九日第
    ２頁筆錄）。經查：
    （一）右揭犯罪事實業據告訴人乙○○、丙○○於警訊及偵查中指述甚詳。且經
          本院將告訴人二人隔離訊問結果，告訴人乙○○陳稱：「當天下午三點多
          乙○○騎機車載我要去上班，我們在建國路上騎在機車道上靠左邊一點點
          ，行經四百三十九巷口前面，被告的車子突然從右邊衝出來，他車子的後
          半部撞到我們車子的右前方，發生碰撞後，他的車子倒地，我們的車子繼
          續往右前方滑行，我和乙○○都有受傷，起來後，乙○○說先不要移動，
          要報警，這時被告把車子牽起來發動車子要離開，乙○○邊拿起電話邊報
          警邊走到被告的旁邊跟他說先不要走，被告有跟乙○○講了一些話，但不
          知道講什麼，後來還是騎車要離開，乙○○有拉他的衣服，但他仍然騎機
          車離開了。後來路人幫我們把車號記下來，我們才能報警。」等語。核與
          另一告訴人丙○○所稱：「當天下午三點多我們二人要去上班，騎機車經
          過建國路，騎到一個巷口附近，被告騎機車從我們的右邊出來，把我們撞
          倒，我們的車子被撞得比較遠，我走到被告的車子那邊，他看見我走過來
          ，嘴巴自言自語不知道在講什麼，我問他要怎麼處理，他沒有說，準備要
          騎機車走，我把電話拿出來要報警，他就把機車騎走了。」等情節亦相一
          致（見本院九十一年五月二十八日筆錄）。
    （二）被告固辯稱：當時有與告訴人爭論約三、四分鐘，自認是告訴人之過失，
          且並無大礙才離開云云。惟查，被告於本件案發後，業於九十一年一月二
          日與告訴人以新台幣二萬元達成和解，除經告訴人於本院九十一年五月二
          十八日審理中陳明，並有和解書一紙在卷可按（見偵查卷第十四頁）。倘
          被告自認為無過失，何須賠償告訴人之損失。又被告雖辯稱：係因為告訴
          人找來很多人，不得已才與告訴人和解云云。惟觀之上開和解書之記載，
          ，簽定和解書當時尚有一見證人盧錦堂在場，而被告亦不諱言，盧錦堂是
          他帶去的朋友。反觀告訴人方面並無見證人在和解書上簽名。則被告既帶
          同朋友到場，自無出於非任意性和解意願之虞。另查，被告當天係騎乘重
          型機車，惟被告並未考領重型機車之駕駛執照，並據被告自承在卷（見本
          院九十一年九月十三日筆錄）。是被告顯有可能係因肇事後，擔心員警到
          場處理而開立違規罰單，因而未留在現場等情自可認定。是被告辯稱係因
          自認本身無過失，乃自行離去云云，顯不足採信。
    （三）又按刑法第二百七十六條第一項之過失致人於死罪及同法第二百八十四條
          第一項之過失傷害罪，係針對行為人應注意、能注意、而不注意之過失行
          為予以非難，而八十八年四月二十一日增訂之同法第一百八十五條之四之
          肇事致人死傷逃逸罪，則以處罰肇事後逃逸之駕駛人為目的，俾促使駕駛
          人於肇事後能對被害人即時救護，以減少死傷，是該罪之成立祇以行為人
          有駕駛動力交通工具肇事，致人死傷而逃逸之事實為已足，至行為人之肇
          事有否過失，則非所問，亦不以行為人明知被害人有死傷情形或被害人已
          成為無自救能力之人為必要（最高法院八十八年度台上字第七三九六號、
          九十一年度台上字第一三七號、九十年台上字第三一八六號判決亦同此見
          解）。縱被告於本案事故之發生並無過失，或自認為無過失，惟與告訴人
          發生事故而肇事既為事實，且為被告所自承，揆諸上開說明，被告均應滯
          留現場，協助處理並救助傷患，斷無自行離去之理。更何況，告訴人因此
          而分別受有右上臂、右膝挫傷及左肩、左膝挫傷之傷害等情，復有林進興
          醫院診斷書二紙附卷可資佐證。參以被告自承兩車擦撞後，他的機車因此
          車頭倒轉，並往左傾倒，顯見當時撞擊之力道非小，而被告亦陳稱自己的
          左大腿因此而受傷（見本院九十一年七月九日筆錄），則告訴人人車倒地
          因而受傷等情，自屬被告當時所可預見。其竟未詢問告訴人之傷勢，即自
          行離去，所為顯然已違反刑法增設肇事致人死傷逃逸罪所欲保護法益之法
          規範價值。換言之，倘若肇事者，均於肇事事實明確之際，尚能以自認無
          過失，或被害人並無大礙等主觀之判斷，而免除對於肇事被害人立即之救
          助，則刑法增設該條之立法目的，勢必無法達成。綜上所述，被告自難以
          當時自認並無過失，且認告訴人尚無大礙等情詞，而脫免其責任。其所為
          辯解，亦難為其有利之認定。此外，復有道路交通事故調查報告表一紙、
          林進興醫院診斷書二紙、舉發違反道路交通管理事件通知書一紙及現場照
          片六張在卷可佐，本件事證明確，被告犯行可堪認定。
二、核被告所為，係犯刑法第一百八十五條之四肇事逃逸罪。爰審酌被告於肇事後竟
    未對告訴人之受傷情形加以關切，即駕車逃逸，且犯罪後飾詞嬌辯，態度不佳，
    惟所造成之損害非重，且已與被害人達成和解等一切情狀，量處如主文所示之刑
    。又被告前未曾受有期徒刑以上刑之宣告，此有台灣高等法院被告全國前案紀錄
    表及台灣高雄地方法院檢察署刑案資料查註紀錄表各一份在卷可佐，其因一時失
    慮，偶罹刑典，並與被害人達成和解，經此刑之宣告後，應知警惕而無再犯之虞
    ，本院因認暫不執行其刑為當，予以宣告緩刑三年，用啟自新。
貳、不受理部分：
一、公訴意旨另以：甲○○於九十一年一月二日十五時五十分許，駕駛車牌號碼ＰＥ
    Ｊ─五二九號（起訴書誤載為五一九號）重型機車，沿高雄縣鳳山市○○路○段
    由西向東行駛，行經該路段四百三十九巷口時，適有乙○○駕駛車號ＸＮＵ─五
    一九號重型機車附載丙○○沿同方向在其左後方行駛。因甲○○為閃避前方之路
    障，機車突然往左行駛，致所駕駛機車之左後半部車身，與乙○○、丙○○所騎
    乘機車之右前方車身擦撞，乙○○、丙○○二人人車倒地，乙○○因而受有右上
    臂、右膝挫傷之傷害，丙○○則受有左肩、左膝挫傷之傷害（過失傷害部分業據
    撤回告訴）。因認被告另涉有刑法第二百八十四條第一項之過失傷害罪嫌等語。
二、按告訴乃論之罪，告訴人於第一審辯論終結前，得撤回其告訴；又告訴經撤回者
    ，法院應諭知不受理之判決，刑事訴訟法第二百三十八條第一項，及第三百零三
    條第三款定有明文。
三、本件被告因過失傷害案件，經檢察官提起公訴，認被告係犯刑法第二百八十四條
    第一項前段之過失傷害罪，依同法第二百八十七條前段之規定須告訴乃論。茲據
    告訴人於第一審辯論終結前，已與被告達成和解，並於本院九十一年五月二十八
    日審理中當庭聲請撤回告訴，是揆諸前開說明，爰諭知不受理之判決。
據上論斷，應依刑事訴訟法第二百九十九條第一項前段、刑法第三百零三條第三款，
刑法第一百八十五條之四、第七十四條第一款，判決如主文。
中      華      民      國      九十一      年     九    月    二十七  日
                                  臺灣高雄地方法院交通法庭
                                      審判長法  官  陳志銘
                                            法  官  汪怡君
                                            法  官  高英賓
右正本證明與原本無異。
如不服本判決，應於判決送達後十日內，向本院提出上訴狀。
                                            書記官  林雯琪
中      華      民      國      九十一      年     九    月    三十    日
附錄論罪科刑法條：
中華民國刑法第一百八十五條之四
駕駛動力交通工具肇事，致人死傷而逃逸者，處六月以上五年以下有期徒
刑。
